臺灣桃園地方法院民事簡易判決
111年度壢簡字第554號
原      告  許偉海  


被      告  夏魯明  
上列當事人間請求返還租金等事件，本院於民國111年10月4日言
詞辯論終結，判決如下：
    主    文
原告之訴駁回。
訴訟費用新臺幣3530元由原告負擔。
    事實及理由
一、原告主張：原告許偉海於民國109年12月間，因被告夏魯明
    要投資開按摩店向其借款，遂109年12月11日將新臺幣（下
    同）30萬元存入被告中國信託商業銀行000-000000000000號
    帳戶中，供被告租房開設按摩店使用，豈料被告未按約定租
    房，自應將上開30萬元返還，且因被告積欠借款致生活因經
    濟損失而有不便，並請求3萬元之慰撫金等語。爰依消費借
    貸之法律關係，提起本件訴訟。並聲明：被告應給付原告33
    萬元整。
二、被告則以：雙方當初是約定要一起投資，這部分我有結算，
    剩餘金額我可以還原告，但我取得款項的原因，並非是向原
    告借款等語，資為抗辯。並聲明：原告之訴駁回。　　
三、得心證之理由：
　㈠按當事人主張有利於己之事實者，就其事實有舉證之責任，
    民事訴訟法第277條前段定有明文。又按稱消費借貸者，謂
    當事人一方移轉金錢或其他代替物之所有權於他方，而約定
    他方以種類、品質、數量相同之物返還之契約，民法第474
    條第1項定有明文。故消費借貸，於當事人間必本於借貸之
    意思合致，而有移轉金錢或其他代替物之所有權於他方之行
    為，始得當之。是以消費借貸，因交付金錢之原因多端，除
    有金錢之交付外，尚須本於借貸之意思而為交付，方克成立
    。倘當事人主張與他方有消費借貸關係存在者，自應就該借
    貸意思互相表示合致及借款業已交付之事實，均負舉證之責
    任，其僅證明有金錢之交付，未能證明借貸意思表示合致者
    ，仍不能認為有該借貸關係存在（最高法院98年度台上字第
    1045號判決意旨參照）。
　㈡原告曾於109年12月11日以存款方式，將30萬元存入被告中國
    信託商業銀行000-000000000000號帳戶中，被告並不予爭執
    ，且經原告提出存提款交易憑證在卷可參（見司促字卷第5
    頁），此部分事實應可認定。然被告否認受領款項係基於雙
    方之消費借貸關係，原告既主張本於消費借貸請求被告返還
    借款，自應由原告就兩造間存有借貸意思表示合致之事實，
    負舉證責任之責。
　㈢查原告固提出約定書證明被告對原告有30萬元之借款債務（
    見本院卷第87頁），惟此約定書僅有原告於甲方欄位簽名，
    並無被告簽名於上，自難憑此未填寫完整之約定書，逕認兩
    造有消費借貸之合意，況且細譯上開約定書內容，不僅未提
    及借款確切金額、日期、還款日乃至約定利息等締約之必要
    資訊，且由其中記載：「由甲方出資，乙方名義租賃場地」
    、「甲乙雙方按上列方式，可以繼續合作，相互支援發展團
    隊」等語，更可認雙方應屬合作夥伴，此份約定書係以共同
    經營事業為目的所擬定之契約條款，自無法以此證明雙方有
    消費借貸之法律關係存在。
　㈣另參酌被告提供之兩造通訊軟體LINE對話紀錄，原告曾傳送
    「因為妳的努力，我們有機會發展團隊，團隊創造出來的利
    潤，我們可以談一個合作的方式。」、「我們兩個一起工作
    的關係，全部很單純，存而且全在檯面下，只有我們自己知
    道，對外顯示的，妳是獨立運作。」、「我的目標是讓妳的
    收入每一個月翻一倍」、「我在台灣能動用的錢只有30萬 
    要超過的話，要用到在紐西蘭的錢。我現在不在紐西蘭 需
    要家人處理 他們一定會問得很清楚。我不想發生狀況。」
    、「妳先作碧波庭，不會有困境的」、「合作可以漸進的方
    式」、「我遇到困難，妳是不是可以諒解一下？」、「第二
    ，經營事業，這樣的困難隨時都會發生，妳的抗壓性那麼低
    ，可能還不適合經營事業。……不如現在收一收。請妳把支出
    的部分列一張清單給我。房子付了訂金的話，也許我可以接
    管。」等訊息內容予被告（見本院卷第18頁、第19頁、第21
    頁、第22頁、第35頁至第37頁），益徵原告主張被告積欠其
    之30萬元款項，實乃原告提議與被告共同合作發展特定營業
    活動，從而交付被告進行如購買器材、租用房屋作為營業場
    所之營運籌備及投資資金，則原告既是基於投資目的交付30
    萬元予被告，供被告運用於合作事業之經營、發展，自知悉
    投資有風險存在，而無可能保證投入之本金必能如數取回。
    實則，由前開雙方LINE對話紀錄更可知悉，原告是因自己資
    金周轉遭遇困難及兩造關係於後續生變，方才改口稱交付之
    款項之法律原因為借款，而要求被告全數返還，如此主張與
    事證未符，自難憑採。
　㈤再者，於本院曉諭後，原告仍陳稱並無其他證據可供調查或
    提出等語（見本院卷第85頁反面），是原告僅憑上開存提款
    交易憑證、約定書、雙方LINE對話紀錄及雙方友人居中協調
    之對話紀錄，均不足以證明其與被告間確有合意成立消費借
    貸法律關係，原告主張應無可採。又原告自始僅片面主張被
    告答應將款項全數返還，亦無法認定原告之主張為真，亦不
    足採。
　㈥次按不法侵害他人之身體、健康、名譽、自由、信用、隱私
    、貞操，或不法侵害其他人格法益而情節重大者，被害人雖
    非財產上之損害，亦得請求賠償相當之金額；人格權受侵害
    時，以法律有特別規定者為限，得請求損害賠償或慰撫金，
    民法第195條第1項前段、第18條第2項分別定有明文。查原
    告另主張被告應給付3萬元之精神慰撫金，然原告未具體陳
    明及舉證證明有何遭侵害身體、健康或其他人格法益而情節
    重大之情形，依法自無由請求慰撫金。是其請求被告賠償慰
    撫金3萬元，尚非有據。
四、綜上，原告依民法消費借貸之法律關係，請求被告給付30萬
    元，及依侵權行為之法律關係，請求被告給付3萬元之精神
    慰撫金，均無理由，應予駁回。　　
五、本件事證已屬明確，兩造其餘攻擊防禦方法與所舉證據，核
    與本件判決結果不生影響，爰不再逐一論駁，附此敘明。
六、訴訟費用負擔之依據：民事訴訟法第78條。並依職權確定訴
    訟費用額如主文第2項所示。　　　　
中　　華　　民　　國　　111 　年　　10　　月　　25　　日
                  中壢簡易庭  法  官  林莆晉
以上為正本係照原本作成。
如不服本判決，應於送達後20日內，向本院提出上訴狀並表明上
訴理由，如於本判決宣示後送達前提起上訴者，應於判決送達後
20日內補提上訴理由書（須附繕本）。
如委任律師提起上訴者，應一併繳納上訴審裁判費。
中　　華　　民　　國　　111 　年　　10　　月　　25　　日
　　　　　　　　　　　　　　　書記官  陳香菱